臺灣桃園地方法院刑事裁定
110年度聲判字第112號
聲  請  人  優加力實業有限公司

代  表  人  彭美珍
代  理  人  林銘龍律師
被      告  吳文章


上列聲請人因被告背信等案件，不服臺灣高等檢察署駁回再議之
處分（110年度上聲議字第7944號），聲請交付審判，本院裁定
如下：
    主  文
聲請駁回。 
    理  由
一、聲請意旨如附件。
二、告訴意旨略以：被告吳文章於民國87年至107年6月間任職於
    告訴人優加力實業有限公司(下稱告訴人公司)，擔任副總經
    理，負責處理告訴人公司與客戶間之訂單及後續催款等事宜
    。106年4月間，被告代表告訴人公司與喬麗事業有限公司（
    下稱喬麗公司）接洽，喬麗公司向告訴人公司訂購磁磚等產
    品，貨款總計新臺幣（下同）138萬8,667元，分4期給付，
    喬麗公司實際負責人劉奕廷並以其所經營之慶霖事業有限公
    司(下稱慶霖公司)名義，簽發4張支票交予告訴人公司。前3
    期支票均已兌現，惟第4期支票（發票日106年12月6日，票
    面金額18萬8,667元，支票號碼ZX0000000，下稱系爭支票)
    經提示不獲兌現。告訴人公司要求被告向喬麗公司催討第4
    期貨款，被告竟意圖為自己不法所有，基於業務侵占、背信
    之犯意，擅自將系爭支票返還喬麗公司，足生損害於告訴人
    公司。因認被告涉有刑法第342條之背信罪、同法第336條第
    2項之業務侵占罪嫌等語。
三、按刑事訴訟法第258條之1規定告訴人得向法院聲請交付審判
    ，係對於「檢察官不起訴或緩起訴裁量權」制衡之一種外部
    監督機制，法院僅就檢察官所為不起訴或緩起訴之處分是否
    正確加以審查。法院審查聲請交付審判案件時所調查之範圍
    ，應以偵查中曾顯現之證據為限，不得就聲請人新提出之證
    據再為調查，亦不得由法院依職權蒐集偵查卷以外之證據，
    否則將使法院實質上兼任檢察官踐行刑事偵查而有回復「糾
    問制度」之虞。故法院應審酌者，乃偵查卷內所存證據是否
    已達刑事訴訟法第251條第1項所謂「足認被告有犯罪嫌疑」
    程度。
四、經查：
  ㈠刑法第342條之背信罪，必須行為人主觀上有取得不法利益或
    損害本人利益之意圖，若無此意圖，即不該當犯罪。
  ㈡被告於87年至107年6月間任職於告訴人公司，擔任副總經理
    ，負責處理告訴人公司與客戶間之訂單及後續催款等事宜。
    106年4月間，被告代表告訴人公司與喬麗公司接洽，喬麗公
    司向告訴人公司訂購磁磚等產品，貨款總計138萬8,667元，
    分4期給付，喬麗公司實際負責人劉奕廷並以慶霖公司之名
    義，簽發4張支票交予告訴人公司。前3期支票均已兌現，惟
    第4期即系爭支票於106年12月6日經提示不獲兌現。告訴人
    公司要求被告向喬麗公司催討第4期貨款，被告則將系爭支
    票返還劉奕廷，再由劉奕廷向銀行註銷支票等情，為被告所
    承認，並有證人劉奕廷之證述可佐，另有系爭支票及退票理
    由單影本在卷可憑（見他卷第119頁、第123頁），此部分事
    實堪以認定。
  ㈢被告於偵查時供稱：告訴人公司與喬麗公司、慶霖公司從90
    幾年開始合作，合作過幾十次，基本上會有些小問題，但都
    有解決，貨物及貨款都有給付完成；就本次交易，告訴人公
    司表示系爭支票跳票，要我去處理，劉奕廷表示告訴人公司
    出售的這批磁磚有瑕疵，但還沒有辦法確認損失，所以一直
    沒有協商要扣除多少貨款；我當時是告訴人公司的業務主管
    ，可以決定是否先將支票還給對方，我打算要與喬麗公司換
    票，我就向劉奕廷表示，先將系爭支票還給他，要他確認損
    失金額後再換新的支票給我們；直到我離職前，還沒有協商
    完成等語。證人劉奕廷於偵查中證稱：我是喬麗公司及慶霖
    公司之實際負責人，2間公司自96年起就與告訴人公司有業
    務往來，一直以來都是由被告接洽；本案向告訴人公司購買
    磁磚，貨款是分4張支票，第4張即系爭支票會跳票，是因為
    告訴人公司不應該提示系爭支票；我有向被告反應說磁磚品
    質不良，導致我們被客訴，我認為系爭支票不應該兌現，所
    以就讓支票跳票；支票跳票後，被告有來找我討論，我有向
    被告反應此事，並取回系爭支票後拿去銀行註銷，這樣公司
    的票信才不會有問題；我與告訴人公司是長期合作關係，我
    是打算後續再與告訴人公司結算瑕疵部分，但後來告訴人公
    司改組，換了一批不認識的人，我與告訴人公司就沒有業務
    往來等語（見他卷第100-102頁）。核與被告所述相符，可
    見被告於系爭支票跳票後向喬麗公司催款，經喬麗公司負責
    人劉奕廷表示跳票原因後，被告將系爭支票返還劉奕廷，要
    求劉奕廷結算後再重行簽發支票。
  ㈣告訴人公司代表人彭美珍於偵查中證稱：被告是業務副總，
    客戶若未支付貨款，都是由他對外催款；被告於107年6月離
    職後，我有打電話給喬麗公司的劉奕廷，他有表示磁磚有問
    題，但他們公司也沒有來客訴等語（見偵續卷第142-143頁
    ），再參劉奕廷前開證述，堪認被告辯稱：係因喬麗公司表
    示磁磚有問題，我才會把系爭支票先還給劉奕廷，請他確認
    金額後再換新的支票給我們等語，應屬有據。又告訴人公司
    總經理吳慶祥於偵查中證稱：系爭支票跳票後，我有請被告
    去向喬麗公司溝通，我們沒有明確表示在拿到新的支票前，
    不可以把舊的支票還給客戶，但被告自己應該要知道；告訴
    人公司的催款業務都是由被告去處理，這是他的權限，他要
    負責處理完畢等語（見偵續卷第147頁）。可見被告負責向
    客戶催款之業務，具有一定處理權限，告訴人公司並未要求
    被告必須先取得新支票才能返還舊支票。又催討貨款之方式
    眾多，換票固然為債權人保障債權之方式，惟告訴人公司既
    授權被告處理催款事宜，又未明確限定處理方式，被告經劉
    奕廷表示貨品瑕疵後，先行退還系爭支票，要求慶霖公司計
    算損失金額後，再重行簽發支票進行換票，即屬被告所選擇
    之處理方式，尚難因事後告訴人公司不認同此種處理方式，
    即認被告主觀上係圖自己或第三人不法之利益，或意圖損害
    告訴人公司。
  ㈤聲請交付審判意旨雖以：本案交易之磁磚並無瑕疵，劉奕廷
    先前亦未曾向告訴人公司反應，應是被告與劉奕廷於開庭前
    勾串證詞，以圖脫免責任等語。惟查：
　⒈告訴人公司代表人彭美珍於偵查中證稱：被告離職後，我打
    電話給劉奕廷，劉奕廷最後有表示磁磚有問題等語（見偵續
    卷第142頁）。可見喬麗公司負責人劉奕廷曾向告訴人公司
    反應磁磚瑕疵，卷內又無事證顯示被告與劉奕廷於開庭前勾
    串證詞，聲請交付審判意旨所指，尚難採憑。
　⒉再者，支票僅係付款方式之一，喬麗公司對告訴人公司之債
    務，並不因被告返還系爭支票而消滅。告訴人公司管理部主
    任吳竹涵於偵查中證稱：客戶若沒有寄回支票，我們通常是
    請被告去瞭解客戶為何沒付款，並先行協調，若客戶還是不
    付款，我們公司仍有對帳單、發票等資料可以向對方請求款
    項，對方給支票只是支付貨款的方式等語（見偵續卷第145-
    146頁）。告訴人公司代表人彭美珍亦證稱：客戶若沒有寄
    回支票，我們有送貨單、發票及對帳單可以佐證客戶仍積欠
    我們貨款，所以不見得要有支票作為佐證，而且客戶都還會
    有訂購單給我們；原則上，被告去收貨款沒有收回時，我會
    先打電話給客戶溝通，若溝通不成，再循民事途徑解決等語
    （見偵續卷第143頁）。可見告訴人公司仍有其他方式證明
    對喬麗公司之貨款債權。此外，劉奕廷坦承尚未支付第4期
    貨款，亦未拒絕換票，僅係另對告訴人公司主張瑕疵擔保責
    任。而喬麗公司是否對告訴人公司主張瑕疵擔保責任，乃喬
    麗公司與告訴人公司間之民事糾紛，與被告是否返還系爭支
    票無關。故被告先行返還系爭支票，尚難認有損害告訴人公
    司之意圖，或圖自己或喬麗公司之不法利益。
　㈥綜上所述，本案無證據證明被告侵占系爭支票，卷內事證亦
    不足證明被告將系爭支票返還喬麗公司，主觀上係圖自己或
    第三人不法之利益，或意圖損害告訴人公司。
五、本案依告訴人提出之事證及檢察官偵查之結果，難以證明被
    告犯嫌達刑事訴訟法第251條第1項之起訴門檻。臺灣桃園地
    方檢察署檢察官及臺灣高等檢察署同此認定，對被告為不起
    訴處分及駁回再議，核無違誤，告訴人公司仍執前詞聲請交
    付審判，為無理由，應予以駁回。
六、依刑事訴訟法第258 條之3 第2 項前段，裁定如主文。
中　　華　　民　　國　　111  　年　　1　　月　　10　　日
                  刑事第四庭  審判長法  官  黃柏嘉
　
                                    法  官  陳韋如
　
                                    法  官  涂偉俊
以上正本證明與原本無異。
不得抗告。
　　　　　　　　　　　　　　　      書記官　余玫萱
中　　華　　民　　國　　111 　年　　1 　　月　　11　　日